【裁判字號】    90,易,48
【裁判日期】    900724
【裁判案由】    違反臺灣地區與大陸地區人民關係條例
【裁判全文】
福建金門地方法院刑事判決                              九十年度易字第四八號
    公  訴  人  福建金門地方法院檢察署檢察官
    被      告  乙○○
    被      告  甲○○
右列被告因違反臺灣地區與大陸地區人民關係條例案件，經檢察官提起公訴（九十年
度偵字第三０號），本院判決如左：
    主  文
乙○○中華民國船舶船長共同連續違反中華民國船舶非經主管機關許可，不得航行至
大陸地區規定，處有期徒刑陸月。如易科罰金，以參佰元折算壹日。
甲○○中華民國船舶所有人共同連續違反中華民國船舶非經主管機關許可，不得航行
至大陸地區規定，處有期徒刑參月。如易科罰金，以參佰元折算壹日。
    事  實
一、乙○○係金門籍聖鴻美號漁船船長，甲○○則為該漁船之所有人之一。自民國八
    十九年間起，二人基於概括犯意聯絡，包攬台灣地區民眾至大陸地區旅遊，代價
    為每人新台幣（下同）四千元。於八十九年底，蔡炳炎與居住於台灣之王萬火、
    王蕙蘭、廖文廣、李雲鵬、黃啟昌、張力方欲前往大陸旅遊並觀看鰻魚苗，乃由
    蔡炳炎連絡甲○○，甲○○則告知蔡炳炎，應至高雄市三民區「東區釣具行」辦
    理船員證，待蔡炳炎等人之船員證辦妥，蔡炳炎復與乙○○聯絡，談妥以二萬四
    千元之代價包下聖鴻美號漁船。於九十年一月五日下午一時三十分許，王萬火等
    六人搭乘飛機前來金門，甲○○與蔡炳炎駕車至機場接機後，開往新湖漁港，並
    於同日下午三時，乙○○未經主管機關許可，竟駕駛聖鴻美號漁船，直航至大陸
    地區圍頭港。至同年月七日下午五時，再由乙○○駕駛聖鴻美號漁船返回新湖漁
    港。於翌日上午十一時廖文廣、張力方準備搭上午十一時飛機回台灣時，為內政
    部警政署航空警察局台北分局金門分駐所查獲係分別持用張存實、范國復之偽造
    身分証而查獲上情。
二、案經金門縣警察局移送福建金門地方法院檢察署檢察官偵查起訴。
    理  由
一、訊據被告乙○○、甲○○，被告乙○○固然坦承其為聖鴻美號漁船之船長，於九
    十年一月五日未經主管機關許可，駕駛聖鴻美號漁船搭載蔡炳炎、王萬火、王蕙
    蘭、廖文廣、李雲鵬、黃啟昌、張力方等人前往大陸地區圍頭港之事實，然對於
    自八十九年間起即駕駛聖鴻美號漁船直航大陸地區之行為則矢口否認。惟查，被
    告乙○○於警訊中已供承：「我差不多在二個月前只要有合法的船員證，我就載
    他們到大陸旅遊」，其嗣後空口翻異，已難採信。況且證人蔡炳炎於警訊中亦證
    稱：「約在四個月前甲○○與我閒聊，在言談中，他有跟我提及，他和乙○○合
    夥之漁船，有在載客人至大陸地區旅遊」，顯見被告乙○○確實於八十九年間已
    有直航大陸地區之行為，被告乙○○此部分之辯解，不足採信。
        被告甲○○則坦承其為聖鴻美號漁船之股東，有介紹蔡炳炎等人到高雄市「
    東區釣具行」辦理船員證之事實，但否認有與被告乙○○共謀駕駛聖鴻美號漁船
    直航大陸地區，辯稱：我是以駕駛計程車為業，三年前與乙○○合資購買聖鴻美
    號漁船，但該漁船都是乙○○在經營，我就沒有再過問經營情形，我只有告訴蔡
    炳炎等人可以到東區釣具行辦理船員證，不知道他們要去大陸，我也沒有分到錢
    云云。然查，被告乙○○於警訊中供稱：是甲○○與廖文廣等人聯絡至金門赴大
    陸旅遊等語。證人蔡炳炎於警訊中證稱：約在四個月前甲○○與我閒聊，在言談
    中，他有跟我提及，他和乙○○合夥之漁船，有在載客人至大陸地區旅遊，一個
    月前李雲鵬與我聯絡赴大陸地區旅遊事宜，我就介紹甲○○電話，讓他們雙方聯
    繫，乙○○與甲○○事先均知悉李雲鵬他們要赴大陸地區旅遊等語。證人李雲鵬
    、王蕙蘭於偵查中亦證稱：在搭船前已有與甲○○、乙○○表明要去大陸等語。
    查被告乙○○、蔡炳炎、李雲鵬、王蕙蘭之證詞，所供述之情節相互一致，應堪
    採信。顯見被告甲○○對於被告乙○○將駕駛聖鴻美號漁船搭載蔡炳炎等人直航
    大陸地區之行為，事先已經知情，與之並有謀議，被告甲○○辯稱不知情云云，
    不足採信。
        此外，並有第九海岸巡防總隊第一中隊新湖安檢站對出港列管船筏（民）動
    態基本資料通報單、第九海岸巡防總隊第一中隊新湖中隊出入海漁船進出港檢查
    簿、金門縣政府漁業執照在卷可稽，本件犯罪事實已臻明確，被告犯行均堪認定
    。
二、查聖鴻美號漁船係中華民國船舶，而被告乙○○為船長，被告甲○○係船舶所有
    人，未經主管機關許可，即駕船航行至大陸地區，已違反台灣地區與大陸地區人
    民關係條例第二十八條第一項，中華民國船舶未經許可不得航行至大陸地區之規
    定。核其等所為，均係犯第八十條第一項之直航大陸地區罪。被告二人間有犯意
    聯絡及行為分擔，為共同正犯，縱使被告甲○○並未獲利，亦不影響共同正犯之
    成立。又被告二人先後多次犯行，時間緊接，構成要件相同，顯係基於概括犯意
    為之，為連續犯，以一罪論，並加重其刑。本院審酌被告乙○○、甲○○所犯之
    直航大陸地區罪刑，對於台灣地區之安全已生影響，而被告甲○○雖有犯罪行為
    ，然並未因此而有獲利等一切情狀，分別量處如主文所示之刑，並均諭知易科罰
    金之折算標準。
據上論斷，應依刑事訴訟法第二百九十九條第一項前段，台灣地區與大陸地區人民關
係條例第八十條第一項前段，刑法第十一條、第二十八條、第五十六條、第四十一條
第一項前段，判決如主文。
本案經檢察官林圳義到庭執行職務
中      華      民      國      九十      年      七    月    二十四    日
                                      福建金門地方法院刑事庭
                                          法  官  陳建勛
右正本證明與原本無異。
如不服本判決，應於判決送達後十日內，向本院提出上訴狀。
                                          書記官  李成在
中      華      民      國      九十      年      七    月    二十七    日
附錄本案論罪科刑法條全文：
台灣地區與大陸人民關係條例第八十條第一項：
中華民國船舶、航空器或其他運輸工具所有人、營運人或船長、機長、其他運輸工具
駕駛人違反第二十八條第一項規定或違反第二十八條之一第一項規定或台灣地區人民
違反第二十八條之一第二項規定者，處三年以下有期徒刑、拘役或科或併科新台幣一
百萬元以上一千五百萬元以下罰金。但行為係出於中華民國船舶、航空器或其他運輸
工具之船長或機長或駕駛人自行決定者，處罰船長或機長或駕駛人。


司法院資訊處製作；財團法人民間司法改革基金會備份。
